【裁判字號】    99,小抗,4
【裁判日期】    990621
【裁判案由】    給付費用
【裁判全文】
臺灣臺中地方法院民事裁定  99年度小抗字第4號
抗  告  人  永誠諮詢顧問有限公司
法定代理人  張述
相  對  人  莊涵如
上列當事人間請求給付費用事件，抗告人對於民國99年5月3日本
院台中簡易庭所為99年度中小字第1126號裁定提起抗告，本院裁
定如下：
    主    文
抗告駁回。
抗告程序費用新台幣壹仟元由抗告人負擔。
    理    由
一、抗告意旨略以：兩造於契約書第16條合意以台灣台南地方法
    院為管轄法院，且債務人長期在大陸，並不在金門戶籍地，
    因此以福建金門地方法院為管轄法院並不適當，本件應以台
    灣台南地方法院為管轄法院較為適當，為此提起抗告，請求
    廢棄原裁定等語。
二、按小額事件當事人一造為法人或商人者，於其預定用於同類
    契約之條款，約定債務履行地或以合意定第一審管轄法院時
    ，不適用民事訴訟法第12條或24條之規定，民事訴訟法第43
    6條之9前段定有明文。所謂預定用於同類契約之條款，應係
    指民法第247條之1所指之定型化契約或附合契約。此類契約
    ，通常由工商業企業者一方，預訂適用於同類契約之條款，
    由他方依其契約條款而訂定之。預訂契約條款之一方，大多
    為經濟上較強者，而依其預定契約條款之一方，則多為經濟
    上之較弱者，為防止契約自由之濫用，立法例對於此等契約
    均有一定之規範方式。民事訴訟法第436條之9規定之限制，
    應亦屬立法者對附合契約所為規範方式之一，其立法目的係
    以當事人之一造如為法人或商人，他造恆居於經濟弱者之地
    位，往往被迫接受約定債務履行地，或以合意定第一審法院
    之不平等條款，一旦契約涉訟，必須遠赴法人或商人以附合
    契約預定之法院應訴，有失公平；且因小額訴訟標的之金額
    較小，如需遠赴他地訴訟，所可能產生之費用，足以侵蝕原
    告之實體私權，使憲法保障之財產權與訴訟權流於空洞化，
    故以立法之方式排除同法第12條債務履行地及第24條合意定
    管轄法院規定之適用。又訴訟，由被告住所地之法院管轄，
    民事訴訟法第1條第1項前段亦定有明文。經查：
（一）本件訴訟標的金額在新台幣10萬元以下，係屬小額訴訟程
      序之範疇，在當事人一方為商人或法人時，於其預定用於
      同類契約之條款，以合意定第一審管轄法院時，依民事訴
      訟法第436條之9前段之明文，並無適用民事訴訟法第24條
      合意管轄規定之餘地。查依抗告人所提出之兩造簽訂之「
      大陸地區證照推薦甄試契約書」，其第16條固有「因本契
      約約定事項涉訟時，雙方同意以台灣台南地方法院為第一
      審管轄法院」之約定，惟上開契約為附合契約，抗告人係
      法人，依民事訴訟法第436條之9前段之規定，並不適用同
      法第24條合意管轄之規定。抗告意旨以：兩造合意由台灣
      台南地方法院管轄，請求以該法院為管轄法院云云，並無
      理由。
（二）相對人莊涵如（原名莊韻紅，98年5月1日改名）住所位於
      「金門縣金城鎮○○路184巷6弄5號」，此有相對人之戶
      籍謄本在卷可稽，且相對人於支付命令異議狀、抗告人於
      本件民事抗告狀中亦載明相對人係住於上開住址，本件訴
      訟自應由福建金門地方法院管轄。原審以本院無管轄權為
      由，移送於有管轄權之福建金門地方法院，經核與民事訴
      訟法第28條第1項規定，並無不合。抗告意旨指摘原裁定
      不當，求予廢棄，為無理由，應予駁回。
三、據上論結，本件抗告為無理由，依民事訴訟法第436條之32
    第3項、第495條之1第1項、第449條第1項、第95條、第78條
    、第436條之19，裁定如主文。
中    華    民    國    99    年    6     月    21    日
                  民事第三庭  審判長法  官  許秀芬
                                    法  官  曹宗鼎
                                    法  官  黃渙文
以上為正本係照原本作成。
本裁定不得再抗告。
中    華    民    國    99    年    6     月    21    日
                                    書記官

司法院資訊處製作；財團法人民間司法改革基金會備份。
